【裁判字號】    99,訴,4454
【裁判日期】    991028
【裁判案由】    分配表異議之訴
【裁判全文】
臺灣臺北地方法院民事裁定              99年度訴字第4454號
原      告  乙○○
被      告  甲○○
上列當事人間分配表異議之訴事件，本院裁定如下：
    主  文
原告之訴駁回。
訴訟費用由原告負擔。
    事實及理由
一、按原告之訴，有起訴不合程式或不備其他要件者，法院應以
    裁定駁回之，民事訴訟法第249 條第1 項第6 款定有明文。
    次按債權人或債務人對於分配表所載各債權人之債權或分配
    金額有不同意者，應於分配期日1 日前，向執行法院提出書
    狀，聲明異議；前項書狀，應記載異議人所認原分配表之不
    當及應如何變更之聲明，強制執行法第39條第1 項、第2 項
    定有明文。債權人或債務人對於分配表聲明異議，必須合於
    上開規定，且因異議未能終結，聲明異議人始得依同法第41
    條第1 項規定，提起分配表異議之訴。蓋關於分配表所載各
    債權人之債權或分配金額之爭執，執行法院不得為實體審認
    ，故就分配表有異議之債權人或債務人，對為反對陳述之債
    權人或債務人得提起分配表異議之訴，以資解決爭端，從而
    同法第39條第1 項、第40條第1 項、第40條之1 分別規定，
    債權人、債務人對分配表有異議之權，及對債權人或債務人
    之異議有為反對陳述之權。故債權人或債務人對分配表聲明
    異議如不合法，其異議即不存在，他債權人、債務人自無從
    表示意見，或對於債權人或債務人之異議為反對之陳述，自
    無從依上開規定提起分配表異議之訴（最高法院96年度台上
    字第2478號、96年度台上字第1801號判決意旨參照）。又債
    權人或債務人對於分配表聲明異議，必須合於強制執行法第
    39條規定，且因其異議未能終結，聲明異議人始得依同法第
    41條第1 項規定，提起分配表異議之訴。如未遵前開規定逕
    行提起分配表異議之訴，乃起訴不備其他要件，受訴法院應
    依民事訴訟法第249 條第1 項第6 款規定，裁定駁回之（最
    高法院93年度台抗字第61號裁定參照）。
二、原告起訴主張：本件訴外人張文淵因積欠原告票款，原告就
    張文淵所有台北市○○區○○路1 段12巷1 號房地申請強制
    執行，因該房地上有登記被告為第一順位抵押權人（債權額
    新臺幣《下同》50萬元），案經貴院民事執行處以96年度執
    字第72449 號拍賣，得款共90萬元，除執行費用及稅金外，
    所餘金額由被告優先受償504,000 元（含被告執行費用4 千
    元），原告因而僅受償131,510 元，尚不足額769,834 元。
    惟查被告對訴外人張文淵並無前揭抵押債權存在，此由被告
    迄今無法提出任何債權憑證，即可知悉。且依據訴外人張文
    淵所提出之證明書，亦陳述稱當初係虛偽設立抵押權予被告
    ，亦足證被告並無系爭抵押債權存在。為此，爰依強制執行
    法第41條第1 項前段規定，提起本件訴訟，並聲明：鈞院96
    年度執字第72449 號強制執行事件，對被告甲○○所分配50
    4,000 元之債權額應剔除，並請將剔除之金額504,000 元改
    分配予原告。
三、經查，原告乙○○於96年間持本院87年度票字第17481 號給
    付票款裁定及確定證明書為執行名義，向本院民事執行處聲
    請強制執行訴外人張文淵所有之財產，嗣本院民事執行處（
    96 年 度執字第72449 號）就系爭強制執行程序於98年3 月
    17日作成分配表（下稱系爭分配表），定於同年4 月23日實
    行分配，並分別於同年3 月30、31日將上述分配期日及系爭
    分配表送達予乙○○及其他參與分配債權人、債務人等，惟
    乙○○並未於分配期日1 日前對系爭分配表聲明異議，系爭
    強制執行程序遂於同年6 月4 日執行終結，乙○○復依本院
    民事執行處通知於同年9 月22日到院領取所受分配款131,51
    0 元等節，業經本院依職權調取96年度執字第72449 號執行
    案卷核閱屬實。是原告乙○○既未於分配期日即98年4 月23
    日之1 日前對系爭分配表聲明異議，堪認原告就系爭分配表
    之異議已逾強制執行法第39條第1 項規定之期間，則自始既
    無異議之存在，揆諸前開說明，其自無從再依強制執行法第
    41 條 之規定提起分配表異議之訴。從而，原告就系爭分配
    表所列次序3 甲○○之分配金額提起本件分配表異議之訴，
    自屬不合法。又原告乙○○提起本件分配表異議之訴既不合
    法，本院即毋庸再行審酌甲○○對訴外人張文淵之抵押債權
    是否存在，附此敘明。
四、綜上所述，本件原告乙○○就系爭分配表未於分配期日1 日
    前聲明異議，故依強制執行法第41條之規定，其提起本件分
    配表異議之訴，請求將本院民事執行處於98年3 月17日作成
    之系爭分配表所列次序3 即被告甲○○分配金額504,000 元
    部分剔除，改列分配予原告乙○○，即非合法，爰依民事訴
    訟法第249 條第1 項第6 款規定，裁定駁回之。
五、依民事訴訟法第249 條第1 項第6 款、第95條、第78條，裁
    定如主文。
中    華    民    國    99    年    10    月    28    日
                  民事第三庭法  官  林惠霞
以上正本係照原本作成。
如對本判決上訴，須於判決送達後20日內向本院提出上訴狀。如
委任律師提起上訴者，應一併繳納上訴審裁判費。
中    華    民    國    99    年    10    月    28    日
                            書記官  陳怡如

司法院資訊處製作；財團法人民間司法改革基金會備份。
